【裁判字號】    89,保險上,51
【裁判日期】    900410
【裁判案由】    損害賠償
【裁判全文】
台灣高等法院民事判決  八十九年度保險上字第五一號
      上  訴  人    新光產物保險股份有限公司
      法定代理人    吳東賢
      被上訴人      東亞運輸倉儲股份有限公司
      法定代理人    歐聖鐘
      訴訟代理人    黃冠壹
右當事人間請求損害賠償事件，上訴人對於中華民國八十九年十月三日臺灣臺北地方
法院八十八年度保險字第五五號第一審判決提起上訴，本院判決如左：
    主    文
上訴駁回。
第二審訴訟費用由上訴人負擔。
    事    實
甲、上訴人方面：
一、聲明：求為判決：(一)原判決廢棄。(二)被上訴人應給付上訴人美金三萬九千七百三
    十九元七角及自起訴狀繕本送達之翌日起至清償日止，按年息百分之五計算之利
    息。(三)願供擔保請准宣告假執行。
二、陳述：除與原判決記載相同部分，予以引用外，並補稱：
（一）系爭拆櫃報告雖由電腦列印，惟該電腦列印文件係根據當時實際拆櫃人員親自
      繕寫之報告而記錄存檔，不可能擅自偽造，故原審認系爭拆櫃報告無實質證據
      力，顯屬無據。
（二）又系爭拆櫃報告雖未載明進行拆櫃、理貨人員之姓名，拆櫃地點、拆櫃時貨櫃
      封籤狀態等現場狀況之記載，惟乃得由法院續行調查以求明確之事項，原審不
      得遽以系爭拆櫃報告無前開資料，即認該拆櫃報告無實質證據力。
（三）系爭貨物係遺失並非毀損，故與貨物毀損時，得依貨物之外觀及透過專業工程
      師鑑定修復費用，故須製作公證報告之情形不同。自無由透過事後之公證報告
      以查明貨物究為何時遺失及如何遺失。
三、證據：援用原審之立證方法。
乙、被上訴人方面：
一、聲明：求為判決：上訴駁回。
二、陳述：與原判決記載相同，茲引用之。
三、證據：援用原審之立證方法。
    理    由
一、本件上訴人起訴主張：伊前承保訴外人定光國際有限公司（下稱定光公司）於民
    國（下同）八十七年四月間自台灣高雄港出口之電子零件一批，由訴外人海碩有
    限公司（下稱海碩公司）為承攬運送人，海碩公司則委由被上訴人將貨物裝入編
    號MAEU-0000000貨櫃，並代海碩公司將貨物託交訴外人MAERSK  LINE以"  MAREV
    MAERSK "輪第九八０四航次運送至海地太子港。詎上開貨櫃運至美國邁阿密轉運
    時，經海碩公司委託在美國邁阿密之拆卸公司ST.GEORGE拆櫃結果，發現上開電
    子零件並未裝入上開貨櫃中，致訴外人即受貨人ELECTROSTAR  INC（下稱電星公
    司）受有美金三萬九千七百三十九元七角之損害，伊依保險契約之約定，賠付電
    星公司，取得法定代位求償權，嗣海碩公司將其對於被上訴人因承攬契約所生之
    債務不履行損害賠償請求權讓與伊等情，爰依債務不履行及侵權行為之法則，求
    為命被上訴人給付美金三萬九千七百三十九元七角及自起訴狀繕本送達之翌日起
    至清償日止，按年息百分之五計付利息之判決。
    被上訴人則以：伊均有依約裝櫃，並無違約情事等語，資為抗辯。
二、經查上訴人主張伊承保訴外人定光公司自臺灣高雄港出口之電子零件一批，由訴
    外人海碩公司為承攬運送人，海碩公司則委由被上訴人將貨物裝入編號
    MAEU-0000000貨櫃，並代海碩公司將貨物託交訴外人MAERSK   LINE以"   MAREV
    MAERSK "輪第九八０四航次運送至海地太子港。惟上開貨櫃運至美國邁阿密轉運
    時，伊以經海碩公司委託在美國邁阿密之拆卸公司ST.GEORGE拆櫃結果，未發現
    上開電子零件，致訴外人即受貨人電星公司受有美金三萬九千七百三十九元七角
    之損害為由，依保險契約之約定，賠付電星公司，嗣由海碩公司將其對於被上訴
    人因承攬契約所生之債務不履行損害賠償請求權讓與伊之事實，業據其提出載貨
    證券、運送合意書、代位賠償收據、權利讓渡契約書、授權書及發票為證（見原
    審卷第十頁、第十二頁至第十五頁、第六七頁及第七一頁），且為被上訴人所不
    爭執，固堪認為真實。
三、惟上訴人另主張系爭貨物遺失，全係因被上訴人並未依約將貨物裝櫃云云，則為
    被上訴人所否認，並抗辯：伊之貨櫃集散站，係經海關關員駐站之聯鎖貨櫃集散
    站，當貨物入站後，即受海關管理及監督，系爭貨物進倉後，伊公司所屬人員即
    依相關海關管理貨櫃辦法之規定，裝填系爭貨物，並於裝載完畢後，一一核對貨
    櫃裝載報告及原貼於貨物上之黃色標籤是否相符，再將系爭貨櫃放置於重櫃區，
    由警衛列管，待海關隨時抽驗，且貨櫃出站時，須由警衛核對櫃號及封上海關封
    條，本件貨櫃始告完成，整個程序雖屬Ｃ１免審免驗方式，故海關關員未參與裝
    櫃作業，亦未清點櫃內之件數，惟貨櫃場之管理人員是依海關核發之准單所指示
    、關務法規有關規定辦理，及海關認同之作業流程暨嚴密之作業管制制度作業，
    並依法接受海關隨時之督導及查核，及應出具詳實之進倉證明文件，以供海關隨
    時查核，故伊公司絕無未依約裝櫃情事等語。經查被上訴人之裝櫃作業程序有其
    提出之海運出口貨物進倉證明書、黃色標籤紙、貨櫃裝櫃報告及出口報單為證（
    見原審卷第三四頁至第四○頁），並經證人即被上訴人公司之裝櫃理貨員陳國容
    在原審到場證述明確（見原審卷第一六六頁至第一六七頁），足證系爭貨物確有
    運至被上訴人所屬在海關監管下之貨櫃集散站，經被上訴人受領後裝櫃。而按貨
    櫃集散站內貨櫃及其貨物之進出站均應在關員監督下辦理，而存站之進出口貨櫃
    ，如須轉儲另一集散站或運離集散站者，均應依規定向海關申請核發准單後始得
    憑以移運；又集散站經營人應依海關規定格式，備具貨櫃及貨物存站紀錄簿冊，
    對於貨櫃及貨物之存入、提出及抽取貨樣，均須分別詳細記載，海關得隨時派員
    前往集散站檢查貨物及簿冊，此觀海關管理貨櫃辦法第五條第一款、第三款及第
    十一款規定至明（見原審卷第一一二頁至第一一三頁），而證人即基隆關稅局桃
    園分局稽查課駐庫海關關員張秀德亦在原審結證：「所有進出口業務的監管均由
    我們（指海關）負責」（見原審卷第一二六頁）、「進出口貨物的提領都需海關
    核准」、「（貨物未裝填，業者來提領）要跟我們（指海關）申請才可以離開倉
    儲」（見原審卷第一二八頁），益見凡進入貨櫃集散站之貨物，其轉儲或運出，
    均須接受監控。本件兩造既均不爭執系爭貨物有於八十七年三月六日送入被上訴
    人所經營之貨櫃集散站，經被上訴人受領之事實，則綜合前開貨櫃集散站之作業
    管理方式，本件常態事實應係被上訴人已依約填裝系爭貨物於貨櫃中，如系爭貨
    物有被轉移至他處，致未裝入貨櫃中，則應屬變態事實，而查被上訴人既已提出
    其業已依前開海關管理貨櫃辦法規定之程序完成裝櫃作業之單據，證明其有依法
    裝櫃之常態事實，則上訴人自應就其所主張系爭貨物係在貨櫃集散站中遺失之變
    態事實負舉證責任。
四、雖上訴人提出海碩公司所委託之ST.GEORGE公司所作成之拆櫃報告（見原審卷第
    十一頁）及ST.GEORGE公司就該報告所提出之公證書及我國駐外機構之認證書（
    見原審卷第一八二頁及第二Ｏ八頁）為證，主張系爭貨物係被上訴人所遺失云云
    。然查前開報告雖有系爭貨物一百十一箱（重一千公斤─見原審卷第十二頁之運
    送合意書第一項約定）短少之記載，惟為被上訴人所否認為真實，而上訴人復自
    認系爭貨櫃啟封時，除ST.GEORGE公司人員在場外，並無公證人或其他公正人士
    在場見證（見本院卷第七四頁）。再經參酌該拆櫃報告係由海碩公司之債務履行
    輔助人ST.GEORGE公司單方片面所作成之私文書，由於與其自己責任攸關，已難
    期其為真實之陳述，況上訴人復自認該拆櫃報告並未載明進行拆櫃、理貨人員之
    姓名及拆櫃地點、拆櫃時貨櫃封籤之現場狀況，並於原審判決後迄本院審理期間
    ，始終不能補正前開事項，尤值疑竇，顯難據為有利於上訴人之認定。至上訴人
    所聲請調查ST.GEORGE公司之領貨人員即將提出之聲明（見本院卷第七四頁），
    本院認為基於上開事證，無論該領貨人員將來為如何之聲明或陳述，均不足以動
    搖上開確定事實之認定，已無調查之必要，附此敘明。故上訴人所為此部分之主
    張，殊不足取。
五、綜上所述，被上訴人既不負任何損害賠償責任，則上訴人本於侵權行為及債務不
    履行之法則暨保險代位權，請求被上訴人給付美金三萬九千七百三十九元及自起
    訴狀繕本送達之翌日起至清償日止，按年息百分之五計算之利息，洵屬無據，不
    應准許。從而，原審所為上訴人敗訴之判決，並無不合。上訴論旨仍執前詞指摘
    原判決不當，求予廢棄改判，為無理由。
六、至兩造其餘之攻擊或防禦方法，及未經援用之證據，經本院斟酌後，認為均不足
    以影響本判決之結果，自無逐一詳予論駁之必要，併此敘明。
七、據上論結，本件上訴為無理由，依民事訴訟法第四百四十九條第一項、第七十八
    條，判決如主文。
中      華      民      國    九十      年      四      月      十      日
                                  臺灣高等法院民事第十三庭
                                      審判長法  官  林  鄉  誠
                                            法  官  陳  駿  璧
                                            法  官  謝  碧  莉
右正本係照原本作成。
如不服本判決，應於收受送達後二十日內向本院提出上訴書狀，其未表明上訴理由者
，應於提出上訴後二十日內向本院補提理由書狀（均須按他造當事人之人數附繕本）
上訴時應提出委任律師或具有律師資格之人之委任狀；委任有律師資格者，另應附具
律師及格證書及釋明委任人與受任人有民事訴訟法第四百六十六條之一第一項但書或
第二項（詳附註）所定關係之釋明文書影本。
中      華      民      國      九十    年      四      月      十二    日
                                            書記官  曹  聖  德
附註：
民事訴訟法第四百六十六條之一（第一項、第二項）：
對於第二審判決上訴，上訴人應委任律師為訴訟代理人。但上訴人或其法定代理人具
有律師資格者，不在此限。
上訴人之配偶、三親等內之血親、二親等內之姻親，或上訴人為法人、中央或地方機
關時，其所屬專任人員具有律師資格並經法院認為適當者，亦得為第三審訴訟代理人
。


司法院資訊處製作；財團法人民間司法改革基金會備份。
